最高法院刑事判決　　　　　　　　　 110年度台上字第6032號
上　訴　人　彥汶
 
 
選任辯護人　葛彥麟律師
上列上訴人因違反洗錢防制法案件，不服臺灣高等法院中華民國
110 年6 月10日第二審判決（110 年度上易字第357 號，起訴案
號：臺灣臺北地方檢察署109 年度偵字第19366 號），提起上訴
，本院判決如下：
    主  文
上訴駁回。
    理  由
一、按刑事訴訟法第377 條規定，上訴於第三審法院，非以判決
    違背法令為理由，不得為之。是提起第三審上訴，應以原判
    決違背法令為理由，係屬法定要件。如果上訴理由書狀並未
    依據卷內訴訟資料，具體指摘原判決不適用何種法則或如何
    適用不當，或所指摘原判決違法情事，顯與法律規定得為第
    三審上訴理由之違法情形，不相適合時，均應認其上訴為不
    合法律上之程式，予以駁回。本件原判決認定上訴人彥汶
    有其事實欄所載之幫助洗錢及詐欺取財（此部分依刑事訴訟
    法第376 條第1 項但書意旨，亦為本院審判範圍）犯行，因
    而撤銷第一審所為之無罪判決，改判依刑法上想像競合規定
    從一重論上訴人犯洗錢防制法第14條第1 項之洗錢罪，經依
    刑法第30條第2 項規定減輕其刑後，經依刑法第30條第2 項
    規定減輕其刑後，處有期徒刑3 月，併科罰金新臺幣3 萬元
    ，並諭知罰金如易服勞役之折算標準。已詳細敘述所憑之證
    據及取捨、認定之理由。並就上訴人否認有幫助洗錢及詐欺
    取財犯行，辯稱係為經營餐廳需辦理貸款，遭不法集團騙得
    帳號及密碼對他人實行詐欺行為，其本身亦為被害人等語，
    其辯詞不可採之理由，予以指駁及說明。所為論斷，俱有卷
    存證據資料可資覆按，從形式上觀察，並無採證認事違背經
    驗法則、論理法則，亦無量刑職權之行使有濫用，或其他違
    背法令之情形。
二、上訴意旨乃謂：原審拒絕傳喚上訴人之母親證明其不具幫助
    洗錢及詐欺取財之主觀犯意，又忽略上訴人社會經驗不足之
    背景等情，遽認其成立犯罪，自有調查未盡及判決違背經驗
    法則、論理法則之違法等語。
三、惟查：證據之取捨及證據之證明力如何，由事實審法院自由
    判斷，此項自由判斷職權之行使，倘係基於吾人日常生活經
    驗所得之定則者，即屬合於經驗法則。苟本於理則上當然之
    定則所為之論斷，即為合乎論理法則，均不容任意指為判決
    違背法令。又審判期日應調查之證據，係指與待證事實有重
    要關係，在客觀上顯有調查必要性之證據而言，故其範圍並
    非漫無限制，必其證據與判斷待證事實之有無，具有關聯性
    ，得據以推翻原判決所確認之事實，而為不同之認定，始足
    當之。若僅係枝節性問題，或所欲證明之事項已臻明瞭，而
    當事人聲請調查之證據，僅在延滯訴訟，或就同一證據再度
    聲請調查，甚或事實上根本無法調查，自均欠缺調查之必要
    性。本件原判決於理由貳、一、㈡、2 內已詳予說明如何認
    定上訴人在已知依其於貸款當時之各種現狀，並無法經由一
    般金融機構及民間業者正常管道借得款項，竟未查證「王道
    銀行」何行庫及部門，暨未與「信貸部理財專員劉宗賢」見
    面，並於手機已顯示此項貸款為「不安全」訊息，與政府長
    期並極力宣導防止層出不窮之各種詐騙資訊下，以上訴人大
    學畢業程度仍能在不附任何工作、財力等證明，竟可輕易貸
    得款項，故其提供自己銀行帳號供他人使用，自有幫助犯洗
    錢及詐欺取財之主觀犯意等情。經核俱與卷內證據資料相符
    ，原判決採證認事並無違反經驗法則、論理法則，亦無任意
    推定犯罪事實之違誤。又原審法院斟酌證人即上訴人之母親
    只是要證明伊亦認為本件貸款並無異常，係屬證人個人判斷
    、意見之詞，而依據其他相關事證，認此部分事證已臻明確
    ，就此未再行無益之調查，並說明其理由（見原判決第14頁
    第12至16列），亦難謂有應於審判期日調查之證據而未予調
    查之違誤。上訴意旨係就原判決已說明之事項及屬原審採證
    認事職權之適法行使，持憑己見，就相同證據資料而為不同
    之評價，且重為事實之爭執，與法律規定得為第三審上訴理
    由之違法情形，不相適合。其上訴不合法律上之程式，應予
    駁回。
據上論結，應依刑事訴訟法第395 條前段，判決如主文。
中    華    民    國   110    年    11    月    17    日
                  刑事第四庭審判長法  官  林  立  華  
                                  法  官  林  瑞  斌  
                                  法  官  王  敏  慧  
                                  法  官  李  麗  珠  
                                  法  官  謝  靜  恒  
本件正本證明與原本無異
                                  書記官
中    華    民    國   110    年    11    月    19    日